臺灣高等法院臺中分院刑事判決　　　　　　　　　九十三年度上易字第一八八號
　　上　訴　人　臺灣臺中地方法院檢察署檢察官
　　上　訴　人
　　即　被　告　甲○○
　　選任辯護人　江銘栗
右上訴人因被告傷害案件，不服臺灣臺中地方法院九十三年度易字第一三八號，中華
民國九十三年八月四日第一審判決（起訴案號：臺灣臺中地方法院檢察署九十二年度
偵字第一０二一九號），提起上訴，本院判決如左：
    主      文
原判決撤銷。
甲○○傷害人之身體，處有期徒刑伍月，如易科罰金，以佰元折算壹日。
    事      實
一、甲○○於民國九十二年二月九日下午二時三十分許，因懷疑堂兄陳志源之汽車輪
    胎遭到乙○○洩氣，遂偕同陳志源至乙○○住處質問，甫進門，甲○○即基於傷
    害乙○○身體之犯意，用腳踹踢乙○○胸部，致乙○○跌坐在地上，造成胸椎第
    十二節爆裂性骨折之傷害。
二、案經乙○○訴由臺中縣警察局大甲分局移送臺灣臺中地方法院檢察署檢察官偵查
    起訴。
    理      由
一、訊據上訴人即被告甲○○不諱言有於九十二年二月九日下午，偕同陳志源至告訴
    人乙○○住處質問汽車輪胎遭洩氣事，雙方因而發生衝突之事實，惟矢口否認有
    何傷害告訴人乙○○之犯行，辯稱：當時伊只是推擠告訴人一下，後來告訴人即
    坐下去，當時告訴人並未受傷，告訴人胸椎爆裂性骨折並非其所為的等語。
二、惟查：
  (一)被告犯行業據告訴人乙○○於警訊時指述：「九十二年二月九日下午二點半在我
    家睡覺，他們二人叫門，我開門，他們就衝進來，沒講什麼，然後甲○○就用腳
    踢我胸部，我就往後跌坐到地下，導致我的背部下面受傷」，於原審法院審理中
    指述：「那天中午我在睡覺，他們在外面叫我，我不知道是誰，我就起來，我去
    開門，他們就衝進來，被告用右腳踢我胸部，我被他踢了以後就倒地爬不起來」
    、「我去看過兩次，兩天都有去看。應該是十日去看的，我被打以後都不敢睡覺
    ，都爬不起來」、「因為在家裡很痛，爬不起來，才會延遲這麼久」等語，所述
    主要情節核無不合。
　(二)本件告訴人確受有胸椎爆裂性骨折，而於九十二年二月十日、十二日二次初到海
    龍國術館就診，因未有效果，而於九十二年二月十三日始轉往光田綜合醫院陸續
    看診等情，此亦有告訴人提出之海龍國術館九十二年三月二十六日出具之治療費
    用收據一紙、光田綜合醫院九十二年三月四日診斷證明書及經原審法院函調之光
    田綜合醫院乙○○病歷表等影本在卷可參。又偵查中經檢察官函光田綜合醫院查
    告訴人病因，經該院函復：「其因胸椎爆裂性骨折，於九十二年二月十三日到院
    骨科初診，其受傷原因應為外力創傷而非疾病所致」。有光田綜合醫院九十二年
    九月二十三日九二光醫字第九二甲○○四八六號函在卷可按。亦均與本件告訴人
    所受傷害事實相符。
　(三)證人盧秋火於原審證述告訴人事後曾去找證人，向證人表示被告曾找告訴人理論
    ，並用手推告訴人，告訴人要證人被告等語，此亦可佐證被告確有本案傷害犯
    行，雖證人表示係「推」，與告訴人前述係遭被告以腳踢一節略有不符，然證人
    原無刻意記憶告訴人當時所用言詞細節之理，事後追述，就細節之處難免或有齟
    齬，或因基於息事心態是略有掩飾，亦符常情，不能以此一鱗半爪之差異不同，
    即謂證人證述或告訴人指述不實。
　(四)又經原審法院函請光田綜合醫院檢具告訴人於九十二年二月十三日轉往光田綜合
    醫院陸續看診之所有病歷表，並依被告聲請及設題函請中華民國骨科醫學會就：
    有關胸椎爆裂性骨折之臨床症狀為何？受創當時病患是否立即會出現劇烈疼
    痛感？或有其他立即不適之情形？病患有無可能受創當時無感覺，而係事隔一
    日後才會出現疼痛感？患者身體背部遭毆打，在背部無傷害之情形下，是否亦
    會造成胸椎第十二節爆裂性骨折之傷害？胸椎爆裂性骨折之判斷方法為何？
    民間推拿師有無法以觸診之方式正確發現該項傷害？等項，函請釋示說明。經函
    復略以：椎爆烈性骨折會造成脊椎不穩定，引起背部疼痛或駝背變形。受創
    當時若造成脊椎爆裂性骨折，應該立即會出現劇烈疼痛。胸腰椎爆裂性骨折通
    常是因軸向力量壓迫所致，一般較常發生在由高處跌落之病人。有中華民國骨科
    醫學會九十三年六月十日九三骨醫勝字第○四八號函在卷可按。此與本件告訴人
    乙○○於本件受傷後，確有發生劇烈疼痛，及告訴人係遭被告踹踢胸部並因此往
    後跌坐，由較高處跌落自上而下受傷之情況亦相符合。又上開中華民國骨科醫學
    會九十三年六月十日九三骨醫勝字第○四八號函，固亦記載：病人為五十一歲不
    可能受創當時無感覺，而係事隔一日後才會出現疼痛感，民間推拿師以觸診方式
    ，單憑觸診絕不可能正確診斷出胸椎爆裂性骨折等情。而按乙○○於被踢擊後，
    當天晚上即感激烈疼痛有如上述。而海龍國術館出具之收費收據是於九十二年三
    月二十六日補出具，雖其明填乙○○於九十二年二月十日、十二日二次到海龍國
    術館就診之傷害係胸椎爆裂性骨折，顯係依據乙○○到光田綜合醫院接受Ｘ光照
    射得知之病名所填載，其所載依據雖有可議，但亦無礙於乙○○確有於被踹踢之
    次日即到該館就醫之證明。故此部分，亦難採為證明被告無傷害告訴人乙○○之
    有利證明。
　(五)被告辯稱胸椎爆裂性骨折，係一種嚴重破壞導致脊椎骨之椎體爆裂，以致脊椎不
    穩定，告訴人應會立即疼痛，不可能至次日始疼痛云云，然胸椎爆裂性骨折既係
    一種嚴重破壞導致脊椎骨之椎體爆裂，告訴人如前即有此病症，以告訴人及被告
    長久鄰近居住之狀況，被告應可由告訴人之姿勢或所使用矯正輔助器具知悉告訴
    人原有腰部重疾，惟被告於本院卻表示不知告訴人前有無受傷，則告訴人上該骨
    折顯非案發前即原有之疾病；又受到胸椎爆裂性骨折是否會有立即劇烈疼痛致無
    法當場立即爬起一節，牽涉及傷勢輕重、個人疼痛忍受能力、傷處發炎壓迫及痛
    覺神經之時間快慢等多項複雜因素，原非必然，前揭中華民國骨科醫學會函復內
    容亦僅記載「『應該』立即會出現劇烈疼痛。」，並未認定必然會立即出現倒地
    無法爬起之劇烈疼痛，且告訴人無端遭告訴人進門踹踢，激憤之下，縱已受有傷
    害，仍奮然爬起理論，亦無違悖情理之處，無從以告訴人曾證述次日或是日夜晚
    始開始疼痛即遽為有利被告之認定。又證人李琴英於原審固曾證述「（是否知道
    九十二年二月九日乙○○和被告發生衝突的事情？）那天晚上我聽隔壁說他們吵
    架，第二天我看到乙○○來我店裡買東西」等語，被告即據此辯稱告訴人原未受
    傷云云，然證人李琴英至原審法院作證時已距案發日近一年半，時間已有相當間
    隔，況依被告所述，其與告訴人親族間前曾有車禍糾紛，是雙方相處應非和睦，
    則證人李琴英聽說被告與告訴人吵架，應不致特別在意而刻意記憶相關日期，伊
    事後回憶，就告訴人究係在吵架前或吵架後向伊買東西等相關之時間先後，實至
    有記憶錯誤之虞，亦無從以證人李琴英證述作為有利被告之認定。
    綜上，本件告訴人乙○○確有於九十二年二月九日下午十四時三十分許，因被告
    甲○○之踹踢，而受有胸椎第十二節爆裂性骨折甚明，被告上開所辯顯係飾卸之
    詞，不足採信，本案事證明確，被告犯行至堪認定，相關醫師案發時並未在場，
    並無傳訊之必要。
三、核被告所為，係犯刑法第二百七十七條第一項之傷害人之身體罪，原審以被告犯
    罪事證明確，予以論罪科刑，固非無見，惟查被告犯罪後之態度為應注意審酌之
    科刑輕重標準，刑法第五十七條第十款定有明文，被告行為造成告訴人受到嚴重
    傷害，須長期復健治療，被告犯後迄今卻不賠償被害人損失，又一再任意推諉卸
    責，態度不佳，原審僅判處被告有期徒刑四月，尚屬過輕，被告上訴意旨否認犯
    罪雖無可採，檢察官上訴意旨認原審判刑過輕則非無理由，而原審判決量刑既有
    如上失衡之處，即屬無可維持，應由本院予以撤銷改判，審酌被告犯罪之動機、
    方法、手段、所致損害暨被告犯罪後態度等一切情狀，量處如主文第二項所示之
    刑，並諭知易科罰金之折算標準。
據上論結，應依刑事訴訟法第三百六十九條第一項前段、第三百六十四條、第二百九
十九條第一項前段，刑法第二百七十七條第一項、第四十一條第一項前段，罰金罰鍰
提高標準條例第一條前段、第二條，判決如主文。
本案經檢察官丙○○到庭執行職務。
中      華      民      國      九十三  年十一    月      十七    日
                                臺灣高等法院臺中分院刑事第五庭
                                      審判長法  官　袁　從　楨
                                            法　官　郭　同　奇
                                            法　官　姚　勳　昌
右正本證明與原本無異。
不得上訴。
                                            書記官  洪  麗  華
中      華      民      國      九十三  年      十一    月      十八    日
中華民國刑法第二百七十七條
(普通傷害罪)
傷害人之身體或健康者，處三年以下有期徒刑、拘役或一千元以下罰金。犯前項之罪
因而致人於死者，處無期徒刑或七年以上有期徒刑；致重傷者，處三年以上十年以下
有期徒刑。
                                                                        Ａ
